【裁判字號】    99,訴,335
【裁判日期】    991104
【裁判案由】    損害賠償
【裁判全文】
臺灣嘉義地方法院民事判決               99年度訴字第335號
原      告  庚○○
被      告  丙○○
            乙○○
共      同
訴訟代理人  丁○○
上列當事人間損害賠償事件，於民國99年10月21日言詞辯論終結
，本院判決如下：
    主      文
被告丙○○應給付原告新臺幣壹拾萬柒仟壹佰肆拾捌元。
原告其餘之訴駁回。
訴訟費用（除減縮部分外）由被告負擔百分之十七，餘由原告負
擔。
本判決第一項得假執行。
    事實及理由
甲、原告主張：(一)被告丙○○於民國99年1 月10日下午4 時22分
    ，開車衝撞原告位於嘉義市○○路17之40號之簡餐店並加速
    逃離現場，致使攤位器材受到嚴重損壞，天然瓦斯管線斷裂
    ，瓦斯大量外洩，當時原告被攤車上之器具撞到身體與壓到
    雙腳，也被熱油濺到身上及小碎片割傷頭部，致原告身體多
    處挫傷與瘀傷、頭部腦震盪、頭皮撕裂傷2 公分、左邊腳指
    撕裂傷1.5 公分導致腳筋斷掉，因而住院三天，住院期間無
    法正常活動，皆需家人照顧，出院後仍需待在床上休養，因
    左腳與腰部還是會疼痛，直到一個月後始能恢復走動，到現
    在左腳趾皮膚傷口仍麻麻沒知覺，有時會產生酸痛感、抽筋
    ，醫生告知此些情況約半年後就會恢復八成左右，但期間需
    特別注意打籃球或跑步時，容易讓腳筋再次斷掉，腳筋斷掉
    很難恢復原來正常樣子，尤其天候變化大時容易有酸痛症狀
    產生。(二)原告請求被告賠償下列費用：1.硬體設備毀損之損
    害：(1)三口台車6,000 元、(2)單水槽1,100 元、(3)工作台
    1,000 元、(4)水洗機2,000 元、(5)天然瓦斯管線安裝13,000
    元；2.天然瓦斯外洩半小時：經欣嘉工程人員換算後外洩瓦
    斯費用2,967 元；3.店面租押金1 個月73,000元，因原告為
    掌廚，在1 個月的養傷期間根本無法工作，無任何收入無法
    負擔店面租金。4.國聲有線電視台移機費800 元及中華電信
    網路移機費700 元。5.清理店內費用：8,000 元。6.一個月
    營業所得：18萬元，包含老闆、三名員工、原物料、食材、
    水電及瓦斯費。7.醫療費用：3,288 元及前往醫療機構停車
    費：60元。8.出院後於1 月15日、1 月18日、1 月21日、1
    月28日、4 月26日回診共5 次，自嘉義縣大林鎮至嘉義市聖
    馬爾定醫院之交通費共3,000 元。9.精神慰撫金：33萬元，
    原告花了半年以上時間準備此店面，經營才剛步入軌道，就
    被被告丙○○開車衝撞，致使店面難以繼續經營，當時也造
    成天然瓦斯大量外洩，原告在店內感到非常恐懼，至今心裡
    仍有陰影，左腳腳筋斷裂無法搬重物，亦會對日後找工作造
    成困擾等語，並聲明：被告應賠償原告624,915 元；訴訟費
    用由被告負擔。
乙、被告則以：(一)被告乙○○因知道被告丙○○有駕駛執照才願
    意將車子借予其使用，並不知道丙○○會開車撞及原告之簡
    餐店，被告乙○○未與被告丙○○有共同侵權行為，將車子
    借予丙○○使用亦無任何故意或過失，原告向被告乙○○請
    求損害賠償，實無理由。(二)被告多次透過太太與原告洽談和
    解事宜，因原告請求知金額過高無法達成和解，先予敘明，
    對原告請求金額表示意見如下：1.硬體設備、餐具與器材設
    備並未損害，請求賠償一半金額無理由，被告只撞到三口車
    台，單水槽、工作台及水洗機都沒有撞到，修理三口車台的
    費用只要2 、3 千元即可，不可能比買新的還貴。2.天然瓦
    斯費不同意請求，原告應證明有瓦斯外漏及外漏數量。3.原
    告經營之簡餐店，因原來生意不佳已準備要休業，並非因此
    事而停業，請求賠償押金一個月73,000元、國聲有線電視台
    移機費800 元及中華電信網路移機費700 元均無理由。4.清
    理店內費用8,000 元顯屬過高，被告願意賠償4,000 元。5.
    請求賠償一個月營業所得18萬元無理由，原告應證明每日可
    獲利6,000 元，當時原告經營之簡餐店屬虧損狀態，無獲利
    可言。6.醫療費用3,288 元及停車費60元同意給付。7.被告
    同意給付3 萬元精神慰撫金等語資為抗辯，並聲明：原告之
    訴駁回；訴訟費用由原告負擔。
丙、得心證之理由：
一、原告起訴時原請求被告連帶賠償80萬元，嗣於99年9 月30日
    聲明請求被告連帶給付624,915 元（見本院卷第172 頁）。
    核原告所為屬於減縮其應受判決事項之聲明，依民事訴訟法
    第255 條第1 項第3 款規定，應予准許，合先敘明。
二、原告主張被告丙○○於99年1 月10日下午4 時22分，開車衝
    撞原告位於嘉義市○○路17之40號之簡餐店，原告因此被攤
    車上之器具撞到身體與壓到雙腳，也被熱油濺到身上及小碎
    片割傷頭部，致原告身體多處挫傷與瘀傷、頭部腦震盪、頭
    皮撕裂傷2 公分、左邊腳指撕裂傷1.5 公分導致腳筋斷裂，
    因而住院3 天等情，為被告所不爭執，堪信為真實。
三、原告另主張被告丙○○同時毀損原告所有三口台車、單水槽
    、工作台、水洗機及天然瓦斯管線等情，被告雖辯稱僅撞到
    三口台車而未毀損其他器具云云。惟被告丙○○係以車尾朝
    向簡餐店並於原地加速後快速衝進店內撞擊流理台等情，業
    經甲○○、己○○及被告丙○○之配偶戊○○於警詢時陳明
    在案（見嘉義市政府警察局嘉市警一偵字第0990021120號偵
    查卷第11頁至第12頁、第15頁、第18頁），且原告於99年3
    月4 日依檢察官之要求提出物品毀損照片亦顯示三口台車、
    單水槽、工作台及水洗機確有因撞擊而受損之情形（見臺灣
    嘉義地方法院檢察署99年度偵字第928 號偵查卷第18頁至第
    24頁），另因被告丙○○之前開撞擊，造成天然瓦斯管線斷
    裂致瓦斯外洩等情，亦分據戊○○、甲○○及己○○於警詢
    時陳明（見警偵卷第18頁、第11頁、第15頁），被告所為抗
    辯並非可採。原告主張被告丙○○毀損三口台車、單水槽、
    工作台、水洗機及天然瓦斯管線等情，應為可採。
四、按「因故意或過失，不法侵害他人之權利者，負損害賠償責
    任。」民法第184 條第1 項前段定有明文。被告丙○○故意
    不法侵害原告之身體權及財產權，原告依前揭規定，請求被
    告丙○○賠償損害，於法有據。茲認定原告得請求賠償之範
    圍如次：
  (一)關於侵害身體權部分：
  1.原告主張其因受前開傷害致支出醫療費用3,288 元、前往醫
    療機構停車費60元及回診交通費3,000 元，合計6,348 元乙
    節，為被告丙○○所不爭執，被告丙○○並陳明願意給付，
    是原告此部分之請求，於法有據。
  2.原告身體受有前開傷害，依民法第195 條第1 項前段，就非
    財產上之損害，亦得請求賠償相當之金額。查原告為二專畢
    業，經營簡餐廳，被告丙○○則為高中畢業，擔任保全工作
    等情，有調查筆錄可按（見警偵卷第6 頁、第1 頁）；另原
    告除擁有2002年出廠1994㏄汽車一部外，別其他財產，被告
    丙○○98年度年所得為411,347 元，無其他財產等情，有稅
    務電子閘門財產所得明細調件表可按（見本院卷第173 頁至
    第176 頁）。本院斟酌被告所施侵權行為之態樣、原告所受
    傷害之狀況及兩造之學歷、工作及經濟狀況等一切情狀，認
    原告得請求賠償之精神慰撫金以8 萬元為適當，逾此範圍之
    請求，實屬過高，不應准許。
  (二)關於侵害財產權部分：
  1.按「法院為判決時，應斟酌全辯論意旨及調查證據之結果，
    依自由心證判斷事實之真偽。但別有規定者，不在此限。當
    事人已證明受有損害而不能證明其數額或證明顯有重大困難
    者，法院應審酌一切情況，依所得心證定其數額。」民事訴
    訟法第222 條第1 項、第2 項定有明文。本件原告已經證明
    其所有三口台車、單水槽、工作台、水洗機及天然瓦斯管線
    等因被告丙○○前開侵權行為而受損，另因天然瓦斯管線斷
    裂致瓦斯外洩，足認就前開財物，原告已經證明受有損害，
    至就原告所受損害之數額，原告雖提出估價單等文書為證，
    惟各該文書實係原告購買或安裝前開器材所支出費用之單據
    ，尚不能據以認定原告確受有其所主張之損害數額，惟原告
    因此所受損害之數額，雖非不得囑託鑑定機關為鑑定，然囑
    託鑑定必須支付鑑定費用，且原告請求賠償之金額不高，即
    不無發生支付之鑑定費用超出原告所得請求金額之情形，應
    認原告證明其數額顯有重大困難，應由本院依前揭規定，審
    酌一切情狀，依所得心證定其數額：
  (1)三口台車部分：原告固主張所受損害不能修復而請求賠償原
    購價款6,500 元，惟依原告提出三口台車受損照片（見本院
    卷第95頁至第107 頁），僅車台前方鐵板凹陷較嚴重、玻璃
    破碎，側面鐵板略微凹陷、部分車內支架彎曲、底板隆起，
    依其情狀應非不能修復，而原告亦未舉證證明確有不能修復
    之情事，其主張即不可採。又原告購買本件三口台車時，已
    是中古器材，為原告自認。本院斟酌上開一切情狀，認原告
    所受損害之數額應為4,000 元為適當。
  (2)單水槽部分：原告購買系爭單水槽價金為1,100 元，有原告
    提出之估價單為證（見本院卷第18頁），而依原告提出單水
    槽受損照片顯示，水槽四支架中僅一支架有輕微凹陷，另下
    方三橫版毀損，所受損害輕微，且並非不能繼續使用，原告
    雖主張修復費用較新購為高云云，但並未舉證證明，本院斟
    酌前開情事，認原告所受損害之數額以500 元為適當。
  (3)水洗機部分：原告雖主張水洗機外殼嚴重凹陷、支架歪掉等
    情，惟依原告提出受損照片（見本院卷第77頁至第84頁）以
    觀，支架確有歪斜之情形，上方軟管亦有毀損。然其外觀雖
    有受損，但無原告所指嚴重凹陷之情事，本院認原告受損之
    數額應為1,500 元。
  (4)工作台部分：依原告提出受損照片（見本院卷第85頁至第90
    頁）以觀，工作台僅前方上層檯面邊緣有2 處輕微凹陷，損
    害至微，縱不修復，亦得正常使用，且原告原購買之金額為
    3,800 元（見本院卷第18頁），本院斟酌上情，認原告所受
    損害之數額為300 元。
  (5)瓦斯管線斷裂部分：原告請求被告賠償13,000元，惟該費用
    為原告前安裝天然瓦斯管線之費用全部，而本件瓦斯管線受
    損部分則僅是位於快炒台下方之總接頭管線斷裂（見本院卷
    第131 頁），是原告請求被告賠償管線全部安裝費用，即非
    有據，本院斟酌天然瓦斯管線全部安裝費用為13,000元及管
    線受損位置、情形等一切狀況，認原告受損害之數額應為
    5,000 元。
  (6)天然瓦斯外洩部分：本件因天然瓦斯管線斷裂致瓦斯外洩乙
    節，已如前述，又原告主張本件發生後，雖有消防人員到場
    ，但無法處理瓦斯外洩，迄半小時後，始有欣嘉石油氣股份
    有限公司（下稱欣嘉公司）人員到場處理，瓦斯外洩時間約
    半個小時等情，依經驗法則，尚不背於常理，應為可採，是
    原告主張受有因天然瓦斯外洩而必須額外繳納費用之損害，
    自可採信。原告雖提出所謂欣嘉公司人員估算之費用清單為
    證（見本院卷第56頁），惟依欣嘉公司開出之99年1 月份之
    石油氣費收據記載該月費用（包括營業稅120 元）為3,084
    元（見本院卷第27頁），本件又發生在該月10日，即原告於
    該月營業已約有10日，自無不使用瓦斯之道理，則原告主張
    外洩瓦斯費用為2,967 元即非可採，本院斟酌上情，認原告
    因天然瓦斯外洩所致損害之數額應為1,500 元。
  (7)清潔費用部分，經查原告所經營簡餐店經被告丙○○撞擊後
    ，除前開器具毀損外，店內物品（包含食材等）散落一地等
    情，有原告提出於臺灣嘉義地方法院檢察署之照片可按（見
    前開偵查卷第18頁至第24頁），則原告主張有清理之必要乙
    節，應為可採，本院斟酌前開情事，認原告主張清潔費用為
    8,000 元乙節，尚為可採。
  (8)綜上，原告所受損害之數額為20,800元【計算式：4,000 ＋
    500 ＋1,500 ＋300 ＋5,000 ＋1,500 ＋8,000 】。
  2.原告請求被告賠償有線電視移機費800 元及電信網路移機費
    700 元乙節，經查原告因生意不佳，已準備休業等情，已經
    原告自承在卷（見本院卷第54頁），是前開移機費用本於原
    告歇業後即應支出，自難認與被告丙○○之侵權行為有相當
    因果關係，原告請求賠償，於法無據。另原告請求賠償房屋
    押金（1 個月）73,000元乙節，亦未舉證證明與被告丙○○
    之前開侵權行為有相當因果關係，其請求亦屬無據。
  3.原告另請求給付1 個月之營業所得18萬元乙節，經查：原告
    雖主張其營業每日收入則為7,170 元（見本院卷第158 頁）
    ，惟證人己○○（即原告之妹）於本院審理時到場證稱略以
    ：我在原告店裡擔任端菜、結帳，在每天營業時間終止時，
    負責總結，平常星期一至星期五之每天營業額約三、四千元
    ，星期六、日則有五、六千元（見本院卷第132 頁），證人
    甲○○則證稱略以：每天營業額約2,000 元，假日及星期五
    會有3,000 元以上（見本院卷第137 頁）。是原告主張其每
    日營業額7,170 元乙節，已難採信；再者，縱認原告每日營
    業額確有前開數字，惟原告自認每日支出費用為7,417 元（
    見本院卷第158 頁），準此，在前開營業期間，原告之營業
    顯係處於虧損狀態，且證人己○○、甲○○均證稱原告開始
    營業到本件事故發生，才約1 個月時間（見本院卷第132 頁
    、第137 頁），然原告已因營業不佳，準備休業，則原告之
    營業應已因生意不佳而虧損，致準備休業甚明。既然如此，
    縱認無被告丙○○之前開侵權行為，原告亦無其所主張每月
    18萬元之獲利，則原告請求被告丙○○賠償18萬元，亦屬無
    據。
  4.基上，有關財產權被侵害部分，原告得請求賠償之數額合計
    為20,800元。
  (三)綜上，原告得請求被告丙○○賠償之數額總計為107,148 元
    【計算式：6,348 ＋80,000＋20,800】。
五、原告請求被告乙○○與被告丙○○連帶負賠償責任，無非以
    被告乙○○將被告丙○○用來衝撞原告店面之車輛借給被告
    丙○○云云。惟該車輛雖係以被告乙○○名義登記，但被告
    丙○○已使用將近1 年，實際上是被告丙○○在使用，也由
    被告丙○○負責保養等情，業據原告之妹戊○○於檢察官99
    年3 月9 日訊問時證述在案（見偵查卷第29頁），是被告在
    為前開侵權行為前數個月即已開始持續使用前開車輛，自難
    認為被告乙○○係為幫助被告丙○○為前開侵權行為而將前
    開車輛借給被告丙○○；此外原告又未主張、證明被告乙○○就被告丙○○為本件侵權行為有意思之聯絡或行為分擔，
    或有教唆被告丙○○為本件侵權行為之行為，則原告請求被
    告乙○○應與被告丙○○連帶負賠償責任，即屬無據。
六、從而，原告依侵權行為之法律關係，請求被告丙○○賠償
    107,148 元部分為有理由，應予准許；逾此範圍之請求，於
    法無據，應予駁回。
七、本件判決所命被告丙○○給付之金額未逾50萬元，依民事訴
    訟法第389 條第1 項第5 款規定，應由本院依職權宣告假執
    行。
丁、訴訟費用負擔之依據：民事訴訟法第79條。
中    華    民    國    99    年    11    月    4     日
                  民事第一庭  法  官  林望民
以上正本係照原本作成。
如對本判決上訴，須於判決送達後20日內向本院提出上訴狀。
如委任律師提起上訴者，應一併繳納上訴審裁判費。
中    華    民    國    99    年    11    月    4     日
                              書記官  吳明蓉

司法院資訊處製作；財團法人民間司法改革基金會備份。
